【裁判字號】    92,台上,2820
【裁判日期】    920522
【裁判案由】    偽造文書
【裁判全文】
最高法院刑事判決                              九十二年度台上字第二八二○號
    上訴人  甲○○
右上訴人因偽造文書案件，不服台灣高等法院高雄分院中華民國八十九年十二月二十
日第二審判決（八十九年度上訴字第一六０二號，起訴案號：台灣高雄地方法院檢察
署八十八年度偵字第一九０七二號），提起上訴，本院判決如左：
    主  文
原判決撤銷，發回台灣高等法院高雄分院。
    理  由
本件原判決撤銷第一審判決，就上訴人甲○○所犯各罪，依牽連犯之例，從一重論處
上訴人行使偽造私文書，足以生損害於他人罪刑（處有期徒刑伍月），固非無見。
惟查原判決理由內引用證人李陳金盆於第一審證稱：「伊與被告熟稔，因張慧貞經濟
困難，被告乃介紹張慧貞與伊在被告家認識，而借予張慧貞新台幣（下同）六十萬元
，該款係伊交予被告，再由被告與張慧貞接洽，張慧貞係簽發半年期之票，屆期後，
伊至被告家要追討該筆債務，有時被告與張慧貞聯絡，有時伊直接與張慧貞聯絡，張
慧貞於電話中表示要借標告訴人（張慧齡）之互助會償還借款云云（見第一審民國八
十九年三月三日審判筆錄）之證言，說明張慧貞向李陳金盆借用六十萬元，以及經由
上訴人介紹向李陳金盆借款，與上訴人所供相符，並參酌張慧貞書具之信函等證據，
認張慧貞在第一審中所稱係向上訴人借款之說為不可採，然上開證人李陳金盆既證稱
：「有時伊直接與張慧貞聯絡，張慧貞於電話中表示要借標告訴人（張慧齡）之互助
會償還借款」等語，如屬實在，上訴人辯稱：張慧貞於八十五年八月底以電話告知上
訴人，要其借標其姐張慧齡之會款，並要求上訴人代標等情，即非全然無據，況依原
判決事實之認定，本件係肇因於張慧貞經由上訴人介紹向李陳金盆借款六十萬元，未
能按期清償，且本件冒標所得會款七十一萬八千九百元，於清償李陳金盆借款本金及
利息，代付標息五千七百五十元及抵銷張慧貞積欠之死會會款六萬二千元，餘款三千
一百五十元，上訴人已全數交予張慧貞等情，如屬無訛，能否謂張慧貞事先並不知情
？有無共犯關係？張春桂之證言是否袒護張慧貞？上訴人有無為自己不法所有之意圖
？均非無再加研求之餘地。又上訴人主張其受張慧貞之託，以張慧齡之名義標取系爭
會款後，均有按月繳交死會會款，至互助會結束，並未積欠「其他活會會員」任何款
項云云，原判決對於認定上訴人之行為如何足以生損害於「其他活會會員」，並未說
明其理由，亦有判決理由不備之違法。上訴意旨指摘原判決不當，尚非全無理由，應
認有撤銷發回更審之原因。又刑法第四十一條，業經立法院修正，並經總統於九十年
一月十日公布施行，如有適用，應注意及之，併予指明。
據上論結，應依刑事訴訟法第三百九十七條、第四百零一條，判決如主文。
中      華      民      國    九十二    年      五      月     二十二   日
                              最高法院刑事第八庭
                                  審判長法官  莊  登  照
                                        法官  洪  明  輝
                                        法官  黃  一  鑫
                                        法官  魏  新  和
                                        法官  林  秀  夫
      右正本證明與原本無異
                                              書  記  官
中      華      民      國    九十二    年      五      月    二十九    日


司法院資訊處製作；財團法人民間司法改革基金會備份。
